臺灣板橋地方法院刑事判決　　　　　　　　　　　　　九十年度訴字第二一五六號
　　公　訴　人　臺灣板橋地方法院檢察署檢察官
　　被　　　告　乙○○
　　選任辯護人　薛松雨律師
　　　　　　　　游成淵律師
右列被告因貪污案件，經檢察官提起公訴（九十年度偵字第一四八七九號、第一九六
六七號），本院判決如左：
    主  文
乙○○依據法令從事公務之人員，藉勢勒索財物未遂，處有期徒刑陸年，褫奪公權肆
年。
    事  實
一、乙○○為台北縣警察局中和分局中和派出所警員，依法負責勤區查察、保防專案
    、動員召集、預防犯罪宣導等業務，為依據法令從事公務之人員，其於民國九十
    年六月下旬至七月上旬間某日，得知丙○○在其勤務轄區內之台北縣中和市○○
    路四三一號一樓新開設依妹兒網路資訊室（起訴書誤載為伊妹兒），經營網路咖
    啡之業務，即利用巡邏查察之時，對依妹兒網路資訊室股東丁○○及丙○○自我
    介紹、建立關係，並索取渠等行動電話號碼。乙○○見有機可趁，竟萌生為自己
    不法所有之意圖，於九十年八月十日晚間邀約丙○○、丁○○前往位於台北縣中
    和市○○街「北海碳烤」餐廳，利用其為派出所警員之權勢，向丙○○表示必須
    要先「拜碼頭」，一開幕即需支付新台幣三萬元之規費，此後再依照每年三節（
    春節、端午節、中秋節）給付各三萬元之規費，否則可能會遭到不斷開單舉發、
    無法經營等事由，向丙○○勒索財物，使丙○○心生畏怖，丙○○迫於無奈，只
    好向乙○○表示須與其他股東溝通，要求幾天時間暫予拖延，乙○○於上開時地
    則又要求丁○○向丙○○疏通交付上開規費之事。乙○○為達到向丙○○勒索財
    物之目的，又於九十年八月十四日晚間十一時許，邀約丙○○、丁○○前往台北
    縣中和市捷運永安市場站前，接續藉其警員之權勢，向丙○○勒索開幕規費三萬
    元以及每年三節各三萬元之規費，惟因丙○○、丁○○已於九十年八月十三日接
    受調查局北部地區機動組製作調查筆錄，便再向乙○○拖延數日後處理，乙○○
    始未能獲取財物，未遂其犯行。
二、案經法務部調查局北部地區機動工作組移送台灣板橋地方法院檢察署檢察官偵查
    起訴。
    理  由
一、訊據被告乙○○坦承有於上開時地向丙○○、丁○○表示欲收取開幕規費、每年
    三節規費各三萬元之事實不諱，核與證人丙○○、丁○○於調查局北機組訊問時
    、偵查中及本院訊問時具結證述之情節相符，並有證人丙○○、丁○○所提供九
    十年八月十日對話錄音帶二捲、九十年八月十四日對話錄音帶一捲暨錄音譯文三
    件在卷可佐。經本院當庭播放上開錄音帶三捲後，被告乙○○自承錄音帶之內容
    確為其與丙○○、丁○○之對話內容，且經本院勘驗結果，錄音譯文內容與錄音
    帶內容大致相符，有本院九十一年四月廿三日審理筆錄可稽。
二、次查，被告乙○○為台北縣警察局中和分局中和派出所警員，承辦業務為：人物
    誌、神目專案（保防）、動員召集、預防犯罪宣導。勤區範圍為中和市○○路一
    至十五號、景平路五七二至五八二號（雙號）、四二九至四三一巷（單號）、南
    山路六十四至七十二號、中興街二至七十二號，又依妹兒網路資訊社坐落地址為
    被告乙○○勤區範圍內，且勤區警員就其營業行為有無從事色情妨害風化或電玩
    畫面供人賭博或違反電子遊戲場業管理條例查察，此有台北縣政府警察局警察局
    中和分局九十一年三月七日中警行字第Ｚ○○○○○○○○○號函一件在卷可憑
    ，是被告乙○○確為依據法令從事公務之人員無誤。
三、再查，被告乙○○於九十年八月十日在台北縣中和市○○街「北海碳烤」餐廳內
    向證人丙○○陳稱：「你今天決定怎麼樣？今天是討最後一次，你要是不要來我
    沒也法度，我跟你講真的，少年的我講句難聽的，人家講上道點，不是我在說什
    麼啦！」、「你聽我說，你剛開就要跟人家拜碼頭，拜碼頭後，三大節，你了解
    我的意思嗎？不是說我說的，你可以去問人家，不要說我講的，一般他們的禮數
    就是這樣，人家都是每個月的」、「我今天也是跟你說，人家有，你沒有，我交
    代不過去，對後面不好交代」等語；其向證人丁○○陳稱：「開幕原本就應先拿
    ，以後再照三大節日來拿，一般別人處理三大節日是有再加上每個月應拿的，但
    他說只能夠在三大節日繳交規費，那就依照三大節日來繳交，... 在開店之前就
    應先拜碼頭，事後三大節再歸三大節，這樣就算最軟的」、「我不知道他的想法
    是什麼，但是我朋友說這就是不上道，做人原則，該給人家，人家就不可能讓你
    吃虧，而且別間人家都有辦法，而你什麼都要計較，如果你要這樣沒有關係，以
    後每天，就是每天以後店裡怎樣有的沒有的，我都不管，你知道我的意思嗎？」
    、「像他這樣就不要講了，是不是，以後若是人家每天臨檢那是算剛好而已，每
    天欲到麻煩那是你家事，店裡每天開單，你就開到頭暈，以後也別說管區的拜託
    一下，我都不要管他」等語；其於九十年八月十四日台北縣中和市捷運永安市場
    站前向丙○○、丁○○陳稱：「我跟你講那就不管你有做沒做，那是你自己的問
    題，因為店你們在做的，我哪裡知道你們做好還是壞，你們賺你會跟我說你賺很
    多嗎？是不是？好壞你們自己去定奪呀！不過這是遊戲規則，我說這樣對嗎？跟
    你說，今天在這邊開一間妓女戶或酒店，幹ＸＸ，生意好錢你們在收，我哪可以
    說那錢分我收一半，不可能吧！對不對嗎！好壞你們要自己承擔問題，遊戲規則
    就是這樣，所以你說給你聽，也不是我『拗』你或怎樣，不然人如果來，說一句
    難聽的，你做這個難道不需要跟人家『撥賴』（台語：應酬）是不是？上面的人
    都不需跟人家『撥賴』嗎？」、「人家管區還沒到，直接第一段出去吃飯，都處
    理了，還有見面禮，對不！以後每個月看多少，看如何處理再來講，是不是？這
    樣才聽的下去，這就是內行人在做的，不要說、做那些不上道的，你今天出來要
    做生意，你又什麼都要跟人家計較，對不！你怎麼會賺錢，對不！今天又不是向
    你拿三十萬，還是拿多少，人家那個每月處理三萬，那你說三大節，也不要緊，
    我說五萬，你又不要，你說三萬，那也照你的意思，不然要怎麼樣？」等語（以
    上均參見錄音譯文），顯見被告乙○○確實係憑藉其警員之權勢，以倘若不交付
    規費，有可能遭不斷開單舉發、無法經營之事，對丙○○施行恫嚇以索取財物，
    而使丙○○內心產生恐怖心理。本案罪證明確，被告乙○○犯行洵堪認定。
四、按「懲治貪污條例第二條第四款之藉勢或藉端勒索財物罪，祗以行為人憑藉其本
    人或他人之權勢或以某種事由為藉口，施行恫嚇以索取財物為構成條件，不以所
    藉權勢事由在其職務範圍內或與其職務有直接關係為必要。」，有司法院院解字
    第第三六七二號解釋文可資參照。又按「要求賄賂，係指公務員以關於其職務之
    行為向他人要索不法利益之交付而言，如藉勢勒索，使他人心理上發生恐怖為其
    取得財物之手段，即屬假借職務上之權力恐嚇取財，與要求賄賂罪質不同。」，
    最高法院著有二十二年上字第三九八一號判例足資參照。查被告乙○○為台北縣
    警察局中和分局中和派出所警員，為依據法令從事公務之人員，竟藉其權勢向新
    開幕之網路咖啡業者勒索，對其恫嚇必須繳交規費，否則可能會遭不斷舉發開單
    、無法經營，使丙○○心生不安，但因丙○○不願受其勒索而未交付財物，核被
    告乙○○所為，係犯貪污治罪條例第四條第二項、第一項第二款藉勢勒索財物罪
    未遂。公訴人認被告乙○○係除涉犯同法第四條第一項第二款之罪嫌外，尚有觸
    犯同法第五款違背職務收取不正利益、違背職務要求賄賂罪嫌，並有方法結果之
    牽連關係，惟被告乙○○乃係藉勢勒索已如前述，公訴人認定之起訴法條尚有未
    洽。被告乙○○著手於犯罪之實行而未能得手，為未遂犯，爰依刑法第二十六條
    前段之規定減輕其刑。其為達同一藉勢勒索財物之目的，接連於九十年八月十日
    、八月十四日向丙○○出言恫嚇，為接續犯。公訴人雖未論及被告乙○○於九十
    年八月十四日向丙○○藉勢勒索財物之犯行，惟被告此部分犯行與業經起訴部分
    有接續犯之實質上一罪關係，本院自得併予審究附此敘明。爰審酌被告雖前無犯
    罪之紀錄，有台灣高等法院檢察署刑案紀錄簡覆表一件在卷可考，但其擔任「人
    民褓母」之警員工作，本身即肩負維持社會治安、公平正義之神聖使命，竟仍不
    思廉潔自持、潔身自愛，反藉其權勢向業者勒索財物，不僅破壞警政機關聲譽，
    更破壞人民對警員執法以維持社會公平之期待，所生危害甚鉅，及其犯後坦承犯
    行，態度尚稱良好等一切情狀，量處如主文所示之刑，並依法宣告褫奪公權四年
    。
五、公訴意旨另以：被告乙○○利用網路咖啡生意，國內相關法令規範不完備之機會
    ，多次向依妹兒網路資訊室負責人丙○○施予壓力，使丙○○心生畏懼，應其要
    求於九十年七月七日，與其至台北市○○路三一號二樓「鑽石帝國」酒店飲酒作
    樂，計消費二萬七千元，由丙○○以刷卡方式付賬，因認被告乙○○涉犯貪污治
    罪條例第四條第一項第二款藉勢勒索財物、同條項第五款違背職務收取不正利益
    及違背職務要求賄賂罪嫌。惟按犯罪事實應依證據認定之，無證據不得推定其犯
    罪事實；又不能證明被告犯罪者，應諭知被告無罪之判決，刑事訴訟法第一百五
    十四條、第三百零一條第一項前段分別定有明文；又認定不利於被告之事實，須
    依積極證據，苟積極證據不足為不利於被告事實之認定時，即應為有利於被告之
    認定，更不必有何有利之證據。最高法院三十年上字第八一六號、六十九年度台
    上字第四九一三號判例可資參酌。本案訊據被告乙○○固坦承有時上開時地與證
    人丙○○、丁○○及二名友人（戊○○、甲○○）一同飲酒作樂，並由丙○○刷
    卡付款二萬七千元之事實，惟堅決否認有何貪污犯行，辯稱：伊並未強迫丙○○
    付款，係丙○○看到伊錢不夠，主動說要付錢等語。經查：
（一）證人丙○○於本院訊問時具結證稱：「這家店是被告找的。我們在這家店裡喝
      酒，當天被告主要跟證人丁○○談，並沒有跟我談什麼。這天是我付賬的，吃
      完之後，被告叫我去把帳結一結，並不是我主動要去付賬。我並沒有說什麼。
      」、「被告用台語說去把帳結一結，沒有特別說其他話。我沒有拒絕。」、「
      因被告是轄區員警，他叫我去結帳，我不好意思說不。」等語；證人丁○○則
      具結證稱：「地點是被告挑的，我和證人丙○○搭計程車，被告和二位朋友撘
      一部車。在酒店裡談大家交個朋友，吃一攤，沒有談其他事。」、「（問：酒
      店消費何人付賬？）證人丙○○付。被告跟酒店經理討價還價，我和證人丙○○都在場，被告就很隨興的說，那就去處理一下，結果是證人丙○○去付賬。
      」等語（參見本院九十一年一月十五日訊問筆錄），顯見在鑽石帝國消費之帳
      款係因被告乙○○提出要求，始由證人丙○○刷卡付賬，被告乙○○辯稱係證
      人丙○○主動付賬云云，應與事實不符，不足採信。
（二）惟證人丙○○、丁○○與被告乙○○一同前往鑽石帝國酒店消費係早在九十年
      七月七日，有刷卡簽帳單一紙在卷可稽（附於台灣板橋地方法院檢察署九十年
      度偵字第一四八七九號案卷第十四頁），較被告乙○○向丙○○索取規費之九
      十年八月十日早約一個月。而依據證人丙○○、丁○○前開證言，被告乙○○
      於上開時地並未提及索取規費之事，亦未特別談及何事，故而縱使當天之消費
      帳款二萬七千元係由證人丙○○所支付，仍難認此項利益係針對何種違背職務
      之行為所收取或係被告乙○○針對何種違背職務行為所提出之賄賂要求。
（三）再者，證人丙○○雖係基於被告乙○○之要求而刷卡支付二萬七千元消費帳款
      ，惟被告乙○○當時並未特別說什麼話，業經證人丙○○、丁○○前開證述在
      卷，並無證據認定被告乙○○以何種言詞或動作對證人丁○○施以恫嚇或脅迫
      ，況且證人丁○○亦表示因不好意思拒絕所以才去結帳，自難認證人丁○○係
      因發生恐怖之心理而支付消費帳款。
（四）縱上所述，被告乙○○要求證人丙○○支付消費帳款之行為，與貪污治罪條例
      第四條第一項第二款藉勢勒索財物、同條項第五款違背職務收取不正利益、同
      條項第五款違背職務收取不正利益等罪之構成要件尚屬有間，本院復查無其他
      積極證據足認被告乙○○確有公訴人此部分所指之貪污犯行，不能證明被告乙○○犯罪，原應就此部分諭知無罪之判決，惟公訴人認被告此部分犯行如成立
      犯罪，與前開有罪部分有方法結果之牽連犯關係，本院爰不另為無罪之諭知，
      附此敘明。
據上論斷，應依刑事訴訟法第二百九十九條第一項前段，貪污治罪條例第四條第二項
、第一項第二款、第十七條，刑法第十一條前段、第二十六條、第三十七條第二項，
判決如主文。
本案經檢察官朱帥俊到庭執行職務。
中      華      民      國      九十一      年      五      月    七    日
                                  臺灣板橋地方法院刑事第三庭
                                          法  官  連  育  群
右正本證明與原本無異。
如不服本判決，應於判決送達後十日內，向本院提出上訴狀。
                                          書記官  蘇  恩  慶
中      華      民      國      九十一      年      五      月    八    日
附錄本案論罪科刑法條全文：
貪污治罪條例第四條：
有左列行為之一者，處無期徒刑或十年以上有期徒刑，得併科新臺幣一億元以下罰金
：
一、竊取或侵占公用或公有器材、財物者。
二、藉勢或藉端勒索、勒徵、強占或強募財物者。
三、建築或經辦公用工程或購辦公用器材、物品，浮報價額、數量，收取回扣或有其
    他舞弊情事者。
四、以公用運輸工具裝運違禁物品或漏稅物品者。
五、對於違背職務之行為，要求、期約或收受賄賂或其他不正利益者。
前項第一款至第四款之未遂犯罰之。
